臺灣高雄地方法院刑事判決　　　　　　　　　　　　　　九十三年度訴字第四三三號
　　公　訴　人　臺灣高雄地方法院檢察署檢察官
　　被　　　告　乙○○
右列被告因違反毒品危害防制條例案件，經檢察官提起公訴（九十二年度毒偵字第七
三八二號），本院判決如左：
    主  文
乙○○施用第一級毒品，處有期徒刑肆月，如易科罰金，以佰元折算壹日。又施用
第二級毒品，處有期徒刑月，如易科罰金，以佰元折算壹日。應執行有期徒刑陸
月，如易科罰金，以佰元折算壹日。
    事  實
一、乙○○曾於民國九十年間，因施用毒品案件，經本院以九十年度毒聲字第四六九
    三號裁定送觀察勒戒後，認有繼續施用毒品之傾向，再經以九十年毒聲字第五一
    ０三號裁定送強制戒治，於九十一年九月五日交付保護管束期滿，並由臺灣高雄
    地方法院檢察署檢察官於九十一年九月五日，以九十一年度戒毒偵字第八二０號
    不起訴處分確定。
二、詎乙○○於前受強制戒治執行完畢釋放後五年以內，猶不知悔改，明知海洛因及
    安非他命業經公告為毒品危害防制條例第二條第二項所列管之第一、二級毒品，
    不得非法持有、施用，竟仍基於施用第一級毒品海洛因及第二級毒品安非他命之
    犯意，於九十二年十月十七日十五時二十分許回溯前二十四小時內某時，在不詳
    地點，施用第一級毒品海洛因及第二級毒品安非他命，嗣於同年月十七日十三時
    許，因其女友陳美蓉於高雄市○○區○○街三八號十樓之六租住處死亡，經警到
    場處理，乙○○對於偵查犯罪之檢、警機關發覺其施用毒品海洛因犯罪之前，即
    向製作筆錄警員林忠男自首施用毒品海洛因犯行，並接受裁判，
三、案經高雄市政府警察局三民第二分局報請臺灣高雄地方法院檢察署檢察官偵查後
    起訴。
    理  由
一、右揭施用第一級毒品海洛因之犯罪事實，業據被告乙○○於本院審理時供認不諱
    ，被告雖否認有施用第二級毒品安非他命之事實，然被告經警查獲時所採集之尿
    液，經送請高雄市立凱旋醫院以免疫學分析法（ＥＩＡ）及氣相層析質譜儀法（
    ＧＣ／ＭＳ）方法檢驗，乃呈現嗎啡及甲基安非他命陽性反應，有該醫院九十二
    年十月三十日高市凱醫檢字第○一三九八號煙毒尿液檢驗成績書暨高雄市政府警
    察局三民二分局偵辦煙毒案件嫌疑人尿液採證代碼對照表（代號Ｈ五五八號）各
    乙紙附卷可稽，足認被告施用海洛因之自白乃與事實相符，至施用安非他命部分
    ，被告雖可能係施用戒毒藥品所致，然經本院發函為被告戒毒之幸生診所詢問其
    所領用之藥物，有無可能導致尿液呈「甲基安非他命」陽性反應，據該診所函覆
    「絕無可能」，此有幸生診所九十三年六月二日回函一紙在卷可按。從而，被告
    確有施用第一級毒品海洛因及第二級毒品安非他命之犯行，洵堪認定。
二、按「於中華民國九十二年六月六日本條例修正施行前繫屬之施用毒品案件，於修
    正施行後，適用修正後之規定，並依下列方式處理：‧‧‧」，「前項情形，依
    修正前之規定有利於行為人者，適用最有利於行為人之法律」，故經九十二年七
    月九日修正公布而於九十三年一月九日正式施行之毒品危害防制條例第三十五條
    第一項、第二項定有明文，然查本案係於九十三年二月二十七日繫屬本院，有本
    院收文印戳章在卷可按，故本件並無修正後毒品危害防制條例第三十五條之適用
    ，核先敘明。
三、按行為後法律有變更者，適用裁判時之法律。但裁判前之法律有利於行為人者，
    適用最有利於行為人之法律。刑法第二條第一項定有明文。次按刑法第二條第一
    項但書之適用如左：一、先審查應否諭知無罪，次審查應否諭知免訴不受理，再
    次則審查有無法定必應免刑之情形，二、如無前開情形，則比較新舊法之罪刑孰
    為最有利，最高法院著有二四年七月二四年度總會決議（二）可資參照。經查，
    被告前於九十年間因施用毒品，於觀察、勒戒後有施用傾向，經送強制戒治，於
    九十一年九月五日交付保護管束期滿，並由臺灣高雄地方法院檢察署檢察官於九
    十一年九月五日，以九十一年度戒毒偵字第八二○號不起訴處分確定後，復因本
    件施用毒品經檢察官提起公訴等情，有臺灣高等法院被告全國前案紀錄表及臺灣
    高雄地方法院檢察署刑案資料查註紀錄表各一份附卷可按。是被告於五年內再犯
    施用毒品案件，業已合於修正前之毒品危害防制條例第二十條第三項及第二十三
    條第二項規定之起訴要件，亦合於修正後之同條例第二十三條第二項所規定「觀
    察、勒戒或強制戒治執行完畢釋放後，五年內再犯施用毒品之罪」之起訴要件，
    故無論係依修正前、後之上開規定，均應依法追訴審判。次查，修正前後，毒品
    危害防制條例第十條施用第一級毒品罪及施用第二級毒品罪之構成要件與法定刑
    度，並無任何變更，從而被告犯罪後法律雖有變更，然依刑法第二條第一項但書
    規定及前開決議，比較新舊法之結果，舊法並無有利於被告，是關於被告施用毒
    品部分，自應適用裁判時之法律予以處罰。
四、按海洛因、安非他命，分別為毒品危害防制條例第二條第二項所稱之第一級、第
    二級毒品。是核被告乙○○所為，係犯毒品危害防制條例第十條第一項、第二項
    之施用第一級、第二級毒品罪。被告施用第一級、第二級毒品前，持有第一級、
    第二級毒品之行為，為施用第一級、第二級毒品前之低度行為，應為施用第一級
    、第二級毒品之高度行為所吸收，不另論罪。被告所犯上開二罪間，犯意各別、
    行為互殊，觸犯構成要件相異之罪名，自應分論併罰。另被告於偵查犯罪之檢、
    警機關未發覺被告施用第一級毒品海洛因犯行前，即自首其施用海洛因之犯行，
    並接受裁判，此經處理本案警員林忠男於本院證稱：「（問：陳美蓉變屍案你有
    到場處理？）答：我是製作被告施用毒品的筆錄。（問：是被告自己告訴你施用
    毒品？）答：被告說他跟陳美蓉已經睡了二天，醒來時陳美蓉已經死亡，我們就
    問為何睡二天，被告回答說他們各吃了一包十顆的安眠藥，我們再問為何吃這麼
    多安眠藥，被告回答他們有施用毒品。（問：有無詢問被告施用何種毒品？）答
    ：有，被告回答海洛因。」，是就被告施用第一級毒品海洛因部分之犯行顯係在
    偵查犯罪機關尚未發覺前由被告主動告知，此部份犯行符合自首要件，應依刑法
    第六十二條規定，減輕其刑。爰審酌被告於前經觀察、勒戒及強制戒治執行完畢
    釋放後，仍未能徹底戒絕毒品，復犯本件施用毒品罪，顯見其自制力不足，無法
    擺脫毒品，未能體悟施用毒品對自己、家人造成之傷害及社會之負擔，惟念所犯
    施用毒品罪乃屬戕害自身之行為，尚未對他人造成實害，其行為本身對社會所造
    成之危害並非直接，反社會性之程度較低，且其犯後已坦認犯行，以及其智識程
    度為專科肄業，復參以被告於本院一再陳明其有為藥物戒斷治療，顯見其尚有悔
    改之心等一切情狀，分別量處如主文所示之刑，並合併定其應執行之刑，及均諭
    知易科罰金之折算標準，以示懲儆。
據上論斷，應依刑事訴訟法第二百九十九條第一項前段，修正後毒品危害防制條例第
十條第一項、第二項，刑法第十一條前段、第二條第一項前段、第四十一條第一項前
段、第五十一條第五款，第六十二條，罰金罰鍰提高標準條例第二條，判決如主文。
本案經檢察官甲○○到庭執行職務。
中      華      民      國    九十三    年      七      月    二十三    日
                                  臺灣高雄地方法院刑事第八庭
                                      審判長法  官    陳樹村
                                            法  官    吳俊龍
                                            法  官    林意芳
右正本證明與原本無異。
如不服本判決，應於判決送達後十日內，向本院提出上訴狀。
                                            書記官    曾秀鳳
中      華      民      國    九十三    年      七      月    二十八    日
附錄本判決論罪科刑法條：
毒品危害防制條例第十條
施用第一級毒品者，處六月以上五年以下有期徒刑。
施用第二級毒品者，處三年以下有期徒刑。
